ACORDAO-COMPLETO-2442162

ACÓRDÃO 2136/2021 ATA 4/2021 - SEGUNDA CÂMARA

VISTOS, relatados e discutidos estes autos de atos de admissão de servidores da Empresa Brasileira de Correios e Telégrafos - ECT - Superintendência Estadual de Operações Minas Gerais 
ACORDAM os Ministros do Tribunal de Contas da União, reunidos em Sessão da Segunda Câmara, diante das razões expostas pelo Relator, com base nos arts. 71, inciso III, da Constituição Federal, 1º, inciso V, 39, inciso I, da Lei 8.443/1992, 259, inciso I, e 260, §1º, do Regimento Interno deste Tribunal, em:
9.1. considerar ilegais e negar registro aos atos de admissão de Ligia Aparecida Nogueira Gomes (peça 5) e Luana Costa Martins (peça 6) , em virtude de os respectivos atos terem ocorrido após a validade do respectivo concurso público, em desacordo com o disposto no art. 37, inciso III, da Constituição Federal, abstendo-se este Tribunal de expedir determinações corretivas imediatas em respeito à decisão liminar proferida na Ação Civil Pública 0001035-92-2013-5-10-0015;
9.2.  reconhecer o registro tácito do ato de admissão de Leone Sampaio dos Reis (peça 4) ;
9.3.  em conformidade com o decidido por este Tribunal no subitem 9.2.1 do Acórdão 122/2021-TCU-Plenário (relator: Ministro Walton Alencar Rodrigues) , encaminhar os autos à Sefip para que dê início aos procedimentos destinados à revisão de ofício relativa ao ato de admissão de Leone Sampaio dos Reis (peça 4) ;
9.4. determinar à Superintendência Estadual de Operações da Empresa Brasileira de Correios e Telégrafos em Minas Gerais que:
9.4.1. acompanhe a Ação Civil Pública 0001035-92-2013-5-10-0015, em trâmite na Justiça do Trabalho da 10ª Região, especialmente quanto à decisão liminar que estendeu por prazo indeterminado a validade do concurso público regido pelo Edital 11/2011, e, caso seja desconstituída a mencionada ordem judicial, torne sem efeito os atos de admissão em apreço, providenciando os respectivos desligamentos no sistema e-Pessoal, e cientifique este Tribunal sobre as providências adotadas;
9.4.2. notifique os empregados interessados acerca da presente deliberação no prazo de 15 (quinze) dias a contar da ciência pela unidade jurisdicionada;
9.5 dar ciência deste Acórdão ao órgão responsável, informando que o teor integral da deliberação poderá ser obtido no endereço eletrônico www.tcu.gov.br/acordaos e que o acesso às demais peças processuais poderá ser feito no endereço www.tcu.gov.br, opção "Conecta TCU".

Atos de admissão.

Segunda Câmara

Empresa Brasileira de Correios e Telégrafos - ECT - Superintendência Estadual de Operações Minas Gerais.

3. Interessados/Responsáveis:
3.1. Interessados: Leone Sampaio dos Reis (XXX.901.396-XX); Ligia Aparecida Nogueira Gomes (XXX.934.746-XX); Luana Costa Martins (XXX.529.696-XX).

13.1. Ministros presentes: Bruno Dantas (Presidente), Augusto Nardes, Aroldo Cedraz e Raimundo Carreiro (Relator).
13.2. Ministros-Substitutos presentes: Marcos Bemquerer Costa e André Luís de Carvalho.

RAIMUNDO CARREIRO

Trata-se de três atos de admissão de servidores da Empresa Brasileira de Correios e Telégrafos - ECT - Superintendência Estadual de Operações Minas Gerais, submetidos a este Tribunal para apreciação de legalidade para fins de registro.
2.	Reproduzo a seguir, com ajustes de forma, o teor integral da instrução conclusiva lavrada no âmbito da Secretaria de Fiscalização de Pessoal (Sefip) , cuja proposta de encaminhamento foi endossada pela direção da unidade (peças 8 e 9) : 
EXAME PRELIMINAR
De início, convém mencionar que a análise dos atos em questão foi realizada por um sistema informatizado, que fez a verificação das informações cadastradas no sistema Sisac. Eventuais informações apontadas em campos de preenchimento não formatado (justificativa do Gestor de Pessoal) foram aferidas manualmente.
Importa dizer que as rotinas de crítica foram elaboradas e validadas por todas as Diretorias Técnicas da Sefip, levando em conta as peculiaridades desse tipo de ato. Os itens de verificação do sistema compreenderam os dados sobre o concurso; dados da admissão, posse e efetivo exercício; prazos legais no caso dos regimes RJU ou Loman; motivo da vaga e origem da vaga, caso o regime seja o da Lei 8.112/90; a natureza jurídica da Unidade Jurisdicionada e o regime jurídico a que está sujeito o (a) servidor (a) , assim como eventuais ocorrências de acumulação.
EXAME TÉCNICO
Admissão posterior à validade do concurso - justificativa do Gestor de Pessoal 
Após a análise dos atos constantes do presente processo, cabe tecer as seguintes considerações.
As admissões em tela ocorreram após a validade do certame a que se submeteram os interessados. Nesse sentido, o Gestor de Pessoal noticia que houve a prorrogação do concurso por meio de liminar obtida pelo Processo 0001035-92.2013.5.10.0015.
É oportuno mencionar que a ação judicial citada pelo Gestor de Pessoal reporta-se a ação civil pública, com trâmite na 15ª Vara do Trabalho de Brasília/DF, que prorrogou por prazo indeterminado (até o julgamento do mérito) a vigência do concurso público de Edital n.º 11/2011 (peça 3, página 3) . Tal decisão ainda não transitou em julgado.
Cabe destacar que, em situações semelhantes às tratadas no presente processo, ou seja, admissões cujo certame público está regido pelo edital da ECT de 2011, ocorridas após a validade inicial do concurso, o Tribunal tem se manifestado pela negativa do registro dos atos, a exemplo do TC- Processo 023.760/2014-1, que culminou no Acórdão 3503/2016-TCU-Primeira Câmara.
Para melhor elucidação, trazemos à colação trechos do Voto condutor do citado Acórdão 3503/2016-TCU-Primeira Câmara, de relatoria do Ministro Benjamin Zymler, cuja sessão ocorreu em 31/05/2016:   
"10. Afora a inusitada indefinição quanto ao termo final do prazo de validade do concurso de 2011, chama especial atenção, no caso, a generalidade e a abrangência da sentença, que não especificou o quantitativo de empregos públicos ocupados de forma supostamente irregular e tampouco delimitou as dependências da ECT em que a falha teria ocorrido. Assim, mesmo unidades sem nenhum contrato temporário em vigor estão, pelo menos até o trânsito em julgado da deliberação, impedidas de selecionar empregados efetivos por meio de um novo certame, apenas podendo admitir os candidatos integrantes do chamado cadastro de reserva, aprovados, como dito, no concurso já há muito expirado.
11.	 Em tais circunstâncias, considero de todo imprópria a emissão de juízo de legalidade relativamente a essas contratações.
12.	 Aliás, seria incongruente emitir um tal juízo de legalidade, ordenando o registro das admissões, e, em paralelo, orientar a estatal a promover "automaticamente" o desligamento dos empregados, "com efeitos ex tunc", na hipótese de revogação da ordem judicial, como ora sugere o Ministério Público. 
13. De fato, uma vez registrados os atos, seria defeso à origem, mesmo na hipótese de reforma da sentença trabalhista, desconstituí-los unilateralmente. É que, tratando-se de atos complexos, também o TCU teria de participar do eventual desfazimento das admissões, consoante pacífica jurisprudência do Supremo Tribunal Federal (STF) , talhada em sua súmula nº 6:
"A revogação ou anulação, pelo Poder Executivo, de aposentadoria, ou qualquer outro ato aprovado pelo Tribunal de Contas, não produz efeitos antes de aprovada por aquele Tribunal, ressalvada a competência revisora do Judiciário. "
14.	Entendimento semelhante, vale dizer, encontra-se na súmula 199 desta Corte: 
"Salvo por sua determinação, não podem ser cancelados pela autoridade administrativa concedente os atos originários ou de alterações, relativos a aposentadoria, reformas e pensões, já registrados pelo Tribunal de Contas, ao apreciar-lhes a legalidade, no uso da sua competência constitucional. "
15.	 Sem embargo, não tendo sido identificado nenhum excesso no cumprimento da decisão judicial pelos gestores da ECT, e nem sendo possível deles exigir comportamento diverso, à vista do princípio da continuidade do serviço público, tenho por asseguradas as admissões enquanto subsistir a prorrogação estabelecida pela Justiça.
16. Por fim, lembro que a existência de decisão judicial na gênese de ato administrativo não impõe, necessariamente, seu registro pelo TCU. O ponto, inclusive, já foi abordado pelo STF, como na apreciação do MS 23.665-DF, quando o Ministro Maurício Corrêa, em voto acolhido à unanimidade pelo plenário da Corte Constitucional, anotou:
" (...) o Tribunal de Contas pode negar o registro de atos de aposentadoria, ainda quando objeto de decisões originárias de juízes ou tribunais, salvo aquelas em que for parte e que tenham como finalidade específica o registro respectivo. "
Cumpre ainda registrar trechos do voto do Ministro Bruno Dantas, condutor do Acórdão 6327/2016-TCU-Primeira Câmara, em que deixa de apreciar situações semelhantes pelo sobrestamento para acompanhar a jurisprudência do Tribunal no sentido de negar registro, in verbis:
5.	Na primeira oportunidade em que o presente feito foi submetido a meu gabinete, determinei o seu sobrestamento por considerar que seria mais apropriado aguardar o desfecho da referida Ação Civil Pública 0001035-92.2013-5-10-0015 antes da apreciação de admissões que nela encontram amparo. Contudo, ao reavaliar as circunstâncias singulares do caso, permito-me reavaliar meu posicionamento original para acompanhar a linha jurisprudencial já construída pelo TCU em torno do tema, no sentido de negar registro às admissões desse gênero, sem prejuízo de ressaltar que elas estão com seus efeitos assegurados enquanto subsistir a prorrogação estabelecida pela Justiça.
6.	Além disso, esse posicionamento vai ao encontro da preocupação que tenho por vezes externado a meus pares acerca da necessidade de resguardo da unidade jurisprudencial desta Corte de Contas, pressuposto inexorável que tem orientado a formação de minha convicção no mister de julgador. 
7.	Por fim, cumpre informar que o sobrestamento por mim anteriormente determinado tem contribuído para o indesejável aumento na quantidade de concessões pendentes de exame pelo TCU, com consequente sobrecarga dos trabalhos levados a efeito pela Secretaria de Fiscalização de Pessoal, sendo este mais um motivo que me leva a acompanhar, em sua essência, o encaminhamento alvitrado nos pareceres precedentes.
É oportuno salientar o entendimento da Ministra Ana Arraes, na oportunidade em que, ao analisar situação semelhante à tratada no presente processo, por meio do TC- Processo 019.614/2017-9, entendeu que deveria aplicar-se a negativa de registro às admissões da ECT regidas pelo edital de 2011 ocorridas após a primeira validade. É o que se verifica pelos trechos do voto condutor do Acórdão 8929/2017-TCU-Segunda Câmara, a seguir transcritos
"4. A proposta encontra amparo em diversas decisões deste Tribunal acerca da matéria, dentre elas os acórdãos 2.463/2015, 2.464/2015, 2.595/2015, 3.091/2015, 3.251/2015, 3.252/2015, 3.617/2015, 3.618/2015, 3.503/2016 e 6.327/2016, todos da 1ª Câmara. 
5. Nas mencionadas deliberações, este Tribunal entendeu que seria imprópria a emissão de juízo de legalidade relativamente a tais contratações haja vista a indefinição do prazo de validade do concurso de 2011 e a generalidade e a abrangência da sentença. 
6. Nesse diapasão, deve-se negar registro aos referidos atos de admissão e determinar à Diretoria Regional da ECT em São Paulo - Interior que acompanhe os desdobramentos da citada ação civil pública. "
O posicionamento acima mencionado foi reiterado pela Ministra Ana Arraes ao apreciar situação semelhante tratada nos TC- Processo 019.606/2017-6 e TC-Processo 025.661/2018-3, os quais culminaram nos Acórdãos 8928/2017 e 571/2019, ambos da 2ª Câmara. 
Importa salientar que os interessados Leone Sampaio dos Reis e Luana Costa Martins não acumularam cargos, consoante pesquisa realizada junto a base de dados do Tribunal.
CONCLUSÃO
Esta Unidade Técnica considera que aos atos constantes do processo em tela, devem ser negados os registros, considerando a jurisprudência do Tribunal sobre a matéria consoante Acórdãos 3503/2006, 3618/2015, 3617/2015, 3252/2015, 3251/2015, 3091/2015, 2595/2015, 2464/2015, 2463/2015, todos da 1ª Câmara, bem assim pelos Acórdãos 8929/2017, 8928/2017 e 571/2019, todos da 2ª Câmara.
PROPOSTA DE ENCAMINHAMENTO 
Ex positis, de conformidade com o preceituado no artigo 71, inciso III, da Constituição Federal de 1.988; c/c os artigos. 1º, inciso V, e 39, inciso I, da Lei 8.443/1992, c/c os artigos 1º, inciso VIII, 260, §§ 1 e 2º, do Regimento Interno/TCU, e tomando por base as informações prestadas pelo órgão de controle interno e as verificações feitas pela unidade técnica, na forma prevista no artigo 260, caput, do Regimento Interno-TCU, proponho:
 negar registro aos atos constantes do presente processo, uma vez que a admissão dos interessados foi posterior à validade do certame a que se submeteram, infringindo o art. 37, inciso III, da Constituição Federal;
 determinar à Empresa Brasileira de Correios e Telégrafos - ECT - Superintendência Estadual de Operações Minas Gerais, com  fundamento no art. 4º, inciso I, da Resolução-TCU 315, de 2020, que acompanhe os desdobramentos da Ação Civil Pública 0001035-92.2013-5-10-0015, em trâmite na Justiça Trabalhista da 10ª Região, e, caso venha a ser desconstituída a sentença ora favorável aos interessados, torne sem efeito seus atos de admissão nos quadros da entidade, bem como providencie o cadastramento dos respectivos desligamentos no sistema e-Pessoal, medida cujo cumprimento será verificado pelo TCU nos processos de contas desta ECT.
c) dê ciência da deliberação que vier a ser adotada aos interessados.
3.	Em sua manifestação regimental, o Ministério Público de Contas, representado no feito pelo Procurador Rodrigo Medeiros de Lima, exarou o seguinte parecer (peça 12) :
	Trata-se de processo consolidado com 3 atos de admissões realizadas pela Diretoria Regional da Empresa Brasileira de Correios e Telégrafos (ECT) em Minas Gerais.
2.	Após analisar os atos, a Secretaria de Fiscalização de Pessoal (Sefip) observou que o gestor de pessoal inseriu o seguinte esclarecimento nos atos: "LIMINAR - PRORROGAÇÃO - CONCURSO - Proc. 0001035-92.2013.5.10.0015" (peça 8) .
3.	O referido processo judicial é a Ação Civil Pública 0001035-92.2013.5.10.0015 ajuizada pelo Ministério Público do Trabalho (MPT) contra a ECT. Na ação, o MPT pediu a prorrogação da validade do concurso público de que trata o Edital 11/2011 até o seu respectivo trânsito em julgado, ao fundamento de que, mesmo com concurso público aberto, a ECT estava contratando empregados públicos temporários para sua atividade fim, em inequívoca ofensa ao art. 37, inciso II, da Constituição Federal, em virtude da preterição dos candidatos aprovados, ainda que em cadastro de reserva.
4.	Foi deferida liminar prorrogando o prazo de validade do certame até o trânsito em julgado da mencionada ação, o que ainda não ocorreu.
5.	Assim, ao verificar que as contratações ocorreram após o prazo de validade ordinário do concurso, a Sefip apresentou a seguinte proposta (peça 8, p. 4) :
a) negar registro aos atos constantes do presente processo, uma vez que a admissão dos interessados foi posterior à validade do certame a que se submeteram, infringindo o art. 37, inciso III, da Constituição Federal;
b) determinar à Empresa Brasileira de Correios e Telégrafos - ECT - Superintendência Estadual de Operações Minas Gerais, com fundamento no art. 4º, inciso I, da Resolução-TCU 315, de 2020, que acompanhe os desdobramentos da Ação Civil Pública 0001035-92.2013-5-10-0015, em trâmite na Justiça Trabalhista da 10ª Região, e, caso venha a ser desconstituída a sentença ora favorável aos interessados, torne sem efeito seus atos de admissão nos quadros da entidade, bem como providencie o cadastramento dos respectivos desligamentos no sistema e-Pessoal, medida cujo cumprimento será verificado pelo TCU nos processos de contas desta ECT.
c) dê ciência da deliberação que vier a ser adotada aos interessados
II
6.	O subitem 10.21 do Edital 11/2011 de abertura do concurso da ECT estabelece que "o prazo de validade do concurso esgotar-se-á após um ano, contados a partir da data de publicação da homologação do resultado final, podendo ser prorrogado, uma única vez, por igual período" (peça 10, p. 13) .
7.	Por sua vez, o Edital 182/2011, que tornou "pública a relação e homologação dos candidatos aprovados no Concurso Público", foi publicado no diário oficial da União de 3/10/2011 (peça 11) . Desse modo, ainda que o prazo de validade do certame tenha sido prorrogado, nos termos do subitem 10.21 do Edital 11/2011, a validade ordinária do concurso teria se esgotado em 3/10/2013.
8.	Observa-se que todas as contratações em apreço ocorreram em 2014 e 2015 (peças 4-6) , portanto, após o prazo de validade regulamentar do certame.
9.	Assim, considerando que as admissões em exame ocorreram já na prorrogação do prazo de validade do concurso pela liminar deferida na Ação Civil Pública 0001035-92.2013.5.10.0015, os atos podem ser apreciados pela ilegalidade e negado os respectivos registros.
10.	O TCU modificou o seu posicionamento sobre a matéria. Os atos das contratações efetuadas pela ECT após o prazo de validade do concurso, com amparo na referida ação judicial, tinham os respectivos registros negados, sem a manifesta emissão de juízo acerca da respectiva legalidade, consoante precedentes citados pela Sefip em sua instrução. Todavia, por meio do Acórdão 1106/2020-TCU-Plenário, o Tribunal aperfeiçoou a antiga sistemática passando a considerar ilegais as contratações da espécie, conforme se extrai da leitura do voto complementar da relatora, Ministra Ana Arraes, in verbis (Grifos inseridos) :
"Na sessão de 11 de março de 2020, o e. Min. Benjamin Zymler pediu vista do presente processo, oportunidade em que foi adiada a discussão da matéria objeto dos autos. Em seu voto revisor, dissentiu da proposta por mim apresentada, por considerar imprópria a emissão de juízo de legalidade relativamente às contratações realizadas posteriormente à expiração do prazo improrrogável do concurso público. Como conclusão, propôs considerar os atos ilegais e negar-lhes registro.
2. Após analisar as questões trazidas por Sua Excelência, observo que a despeito de as propostas terem encaminhamentos opostos, no caso em exame há poucas diferenças práticas, tendo em vista que o posicionamento pela ilegalidade dos atos não implicará em desfazimento das contratações, haja vista o provimento jurisdicional que lhes garante a continuidade.
3. Também agradeço ao ministro revisor pela alteração em sua proposta para que o Tribunal em vez de apenas "negar registro ao ato", explicite efetivamente a decisão sobre o mérito do ato de admissão, julgando-lhe ilegal para, então, negar o registro.
4. Portanto, a despeito de considerar válidas as avaliações por mim delineadas no voto inicial, acompanho a solução de mérito do revisor para considerar ilegais os atos, em razão da pouca distinção prática da aplicação entre as duas propostas e do acolhimento, pelo revisor, da indicação expressa na parte dispositiva do acórdão do juízo de mérito sobre os atos em apreço.
Ante o exposto, acompanho a proposta apresentada por Sua Excelência, e voto por que seja adotada a deliberação ora submetida a este Colegiado."
"Acórdão:
VISTOS, relatados e discutidos estes autos, que tratam de atos de admissão oriundos da Diretoria Regional da ECT em São Paulo/interior.
ACORDAM os ministros do Tribunal de Contas da União, reunidos em sessão do Plenário, ante as razões expostas pela relatora, e com fundamento nos arts. 71, inciso III, da Constituição Federal, 1º, inciso V, 39, inciso I, da Lei 8.443/1992, 259, inciso I, e 260, §1º, do Regimento Interno, em:
9.1. considerar ilegais e negar registro aos atos de admissão tratados neste processo;
9.2. determinar à Diretoria Regional da ECT em São Paulo Interior que:
9.2.1. acompanhe os desdobramentos da Ação Civil Pública 0001035-92.2013-5-10-0015, em trâmite na Justiça Trabalhista, e adote as medidas pertinentes em caso de desconstituição da sentença que estendeu por prazo indeterminado a validade do concurso público regido pelo Edital 11/2011;
9.2.2. dê ciência desta deliberação aos interessados."
12.	Ante o exposto, este representante do Ministério Público de Contas da União manifesta-se pela ilegalidade e negativa de registro dos atos integrantes do processo, uma vez que as admissões foram realizadas quando já havia expirado o prazo regulamentar de validade do concurso público ao qual se submeteram. Entretanto, as admissões permanecem válidas enquanto vigente a decisão judicial.
13.	Sugerimos, adicionalmente, em linha com o Acórdão 1106/2020-TCU-Plenário, que o Tribunal expeça determinação à ECT para que acompanhe os desdobramentos da Ação Civil Pública 0001035-92.2013.5.10.0015, em trâmite na Justiça do Trabalho da 10ª Região e, caso venha a ser desconstituída a sentença ora favorável aos interessados, torne sem efeito os atos de admissão nos quadros da entidade e providencie o cadastramento dos respectivos desligamentos no sistema e-Pessoal.
14.	Por fim, observa-se que os atos em apreço foram enviados ao TCU em janeiro e março de 2016, portanto, há menos de cinco anos, de modo que podem ser apreciados sem a necessidade de oitiva prévia dos interessados, nos termos do Acórdão 587/2011-TCU-Plenário.
É o Relatório.

não há

Procurador Rodrigo Medeiros de Lima.

ADMISSÃO. ECT. ADMISSÕES APÓS A VALIDADE DO CONCURSO. JUDICIALIZAÇÃO DO CERTAME. ADMISSÃO REALIZADA SOB AMPARO DE DECISÃO LIMINAR EM AÇÃO AINDA NÃO TRANSITADA EM JULGADO. ILEGALIDADE E NEGATIVA DE REGISTRO DE DOIS ATOS, SEM DETERMINAÇÃO ADICIONAL, EM RESPEITO AO PROVIMENTO LIMINAR. DETERMINAÇÃO À UNIDADE JURISDICIONADA PARA ACOMPANHAMENTO DO REFERIDO PROCESSO E DESCONSTITUIÇÃO DAS ADMISSÕES EM CASO DE DECISÃO DESFAVORÁVEL AOS BENEFICIÁRIOS DA LIMINAR. UM ATO ENCAMINHADO AO TCU HÁ MAIS DE CINCO ANOS. MATÉRIA DECIDIDA PELO STF NO TEMA 445 DE REPERCUSSÃO GERAL NO RE 636.553. REGISTRO TÁCITO. INTERPRETAÇÃO DADA PELO ACÓRDÃO 122/2021-TCU-PLENÁRIO. DETERMINAÇÃO PARA REVISÃO DE OFÍCIO. PRECEDENTE. CIÊNCIA.

ATOS DE ADMISSÃO (ADS)

Secretaria de Fiscalização de Integridade de Atos e Pagamentos de Pessoal e de Benefícios Sociais (Sefip).

Trata-se de três atos de admissão de servidores da Empresa Brasileira de Correios e Telégrafos - ECT - Superintendência Estadual de Operações Minas Gerais, submetidos a este Tribunal para apreciação de legalidade e registro.
2.	Conforme visto no Relatório, as admissões em exame foram realizadas após o prazo máximo de validade do respectivo concurso público, em desacordo, portanto, com o disposto no art. 37, inciso III, da Constituição Federal, verbis:
Art. 37. A administração pública direta e indireta de qualquer dos Poderes da União, dos Estados, do Distrito Federal e dos Municípios obedecerá aos princípios de legalidade, impessoalidade, moralidade, publicidade e eficiência e, também, ao seguinte:  (...)  
III - o prazo de validade do concurso público será de até dois anos, prorrogável uma vez, por igual período;
3.	Dessa forma, tanto a unidade técnica quanto o Parquet especializado propõem a negativa de registro aos atos sob análise.
4.	Todavia, os autos também informam que as admissões foram realizadas sob o amparo de decisão liminar, proferida na Ação Civil Pública 0001035-92-2013-5-10-0015, ajuizada pelo Ministério Público do Trabalho, em trâmite na Justiça do Trabalho da 10ª Região, ainda não transitada em julgado.
5.	Por tratar-se de situação recorrente em casos da espécie, este Tribunal tem jurisprudência bem assentada no sentido de negar registro aos atos, abstendo-se, porém, de expedir determinações corretivas, em respeito ao provimento liminar, sem prejuízo de ordenar à unidade jurisdicionada que acompanhe a ação judicial e, caso sobrevenha decisão desfavorável aos beneficiários da liminar, desconstitua os respectivos atos de admissão e adote as demais providências cabíveis, informando-as a esta Corte de Contas.
6.	Essa dicção é ilustrada em vários precedentes, coligidos no Relatório, com destaque para o mais recente Acórdão 1106/2020-TCU-Plenário (relatora: Ministra Ana Arraes) , em que esta Corte de Contas adotou o procedimento de não apenas negar registro, mas também de declarar, no mérito, a ilegalidade do ato. 
7.	Ressalto que, com bem observou a Ministra Ana Arraes no voto condutor do precitado acórdão, "o posicionamento pela ilegalidade dos atos não implicará em desfazimento das contratações, haja vista o provimento jurisdicional que lhes garante a continuidade". 
8.	Assim, no caso presente, a estabilidade dos atos perdurará enquanto válida a decisão liminar expedida nos autos da Ação Civil Pública 0001035-92-2013-5-10-0015 ou caso tal provimento seja confirmado no respectivo julgamento de mérito. Daí a determinação para acompanhamento do referido processo.
9.	Feitas essas observações, acompanho, em parte, as proposições da Sefip e do MPTCU.
10.	Minha divergência alude ao ato admissional de Leone Sampaio dos Reis (peça 4) , tendo em vista o transcurso de mais de cinco anos desde a sua disponibilização junto a este Tribunal, o que, em conformidade com a tese firmada pelo Supremo Tribunal Federal, em repercussão geral, no julgamento do RE 636.553, impõe o registro tácito do ato, verbis:
Em atenção aos princípios da segurança jurídica e da confiança legítima, os Tribunais de Contas estão sujeitos ao prazo de 5 anos para o julgamento da legalidade do ato de concessão inicial de aposentadoria, reforma ou pensão, a contar da chegada do processo à respectiva Corte de Contas. (Tese firmada para o Tema 445 de repercussão geral, no RE 636.553, relator Ministro Gilmar Mendes, DJe 129, de 25/5/2020, e DJe 21, de 3/2/2021) .
11.	A par disso, cabe adotar, no mesmo caso, o procedimento de revisão de ofício nos moldes inaugurados pelo recente Acórdão 122/2021-TCU-Plenário (relator: Ministro Walton Alencar Rodrigues) , em que esta Corte de Contas considerou um dos fundamentos anotados pelo Ministro Gilmar Mendes ao rejeitar os embargos de declaração opostos contra o julgamento de mérito do precitado RE 636.553, no sentido de que, após o registro tácito do ato, começa a fluir o prazo quinquenal para a revisão de ofício prevista no art. 54 da Lei 9.784/1999. 
12.	No âmbito do Tribunal de Contas da União, essa possibilidade é disciplinada no art. 260, §2º, do nosso Regimento Interno, verbis:
Art. 260 (...) . § 2º O acórdão que considerar legal o ato e determinar o seu registro não faz coisa julgada administrativa e poderá ser revisto de ofício pelo Tribunal, com a oitiva do Ministério Público e do beneficiário do ato, dentro do prazo de cinco anos da apreciação, se verificado que o ato viola a ordem jurídica, ou a qualquer tempo, no caso de comprovada má fé.
13.	Na esteira dessa dicção, o aludido Acórdão 122/2021-TCU-Plenário definiu os seguintes comandos, dirigidos a seu corpo técnico, para viabilizar o exame de mérito de atos tacitamente registrados segundo a tese fixada no RE 636.553:
9.2.2. identifique, entres os atos constantes da base de dados do Sistema de Apreciação e Registro de Atos de Admissão e Concessões (Sisac) e ou do Sistema de Atos de Pessoal (e-pessoal) pendentes de julgamento, aqueles que, à luz da decisão exarada pelo STF no Recurso Extraordinário 636.553/RS, devem ser considerados tacitamente registrados;
9.2.3. identifique, entre os atos selecionados segundo o critério acima, aqueles que contenham algum tipo de ilegalidade e cujos prazos para revisão de ofício encontram-se em curso, adotando medidas sistematizadas para que sejam, com a maior brevidade possível, submetidos aos procedimentos de revisão de ofício, com fulcro no art. 54 da Lei 9.784/1999, c/c o art. 260, § 2º, do Regimento Interno do TCU.
14.	Nos presentes autos, o ato de interesse de Leone Sampaio dos Reis (peça 4) bem se ajusta à hipótese assinalada. 
15.	Observo que essa solução já foi por mim adotada e aprovada por esta Segunda Câmara no Acórdão 1.657/2021, de 2/2/2021, por mim relatado.
16.	A par disso, observo que o registro tácito do ato em comento e a subsequente fase de instrução para revisão de ofício não impedem que a unidade jurisdicionada, em procedimento administrativo interno, venha a tornar sem efeito a admissão do mencionado funcionário, caso sobrevenha a cassação da liminar que ordenou a prorrogação da validade do respectivo concurso público ou decisão de mérito desfavorável à pretensão do Ministério Público do Trabalho (autor da Ação Civil Pública) .
	Do exposto, VOTO por que seja aprovado o Acórdão que ora submeto a este Colegiado.
 
TCU, Sala das Sessões Ministro Luciano Brandão Alves de Souza, em 23 de fevereiro de 2021.
RAIMUNDO CARREIRO 
Relator